【裁判字號】    95,婚,425
【裁判日期】    950913
【裁判案由】    離婚
【裁判全文】
臺灣臺南地方法院民事判決               95年度婚字第425號
原   告  甲○○
                送達處所：臺.
被   告  乙○○
                送達處所：臺.
上列當事人間請求離婚事件，本院判決如下：
    主      文
准原告與被告離婚。
訴訟費用由被告負擔。
    事實及理由
一、原告主張：
  （一）被告乙○○係越南國人，兩造於民國（下同）93年3月5
        日結婚後，被告來臺與原告同居在臺南縣永康鄉○○里
        ○○鄰○○街469巷36號即原告戶籍地。
  （二）結婚初期兩造感情尚融洽，嗣被告開始工作，有謀生能
        力後即對原告態度丕變，經常夜不返家，亦不告知原告
        去處，且不准原告碰觸其身體，若原告要求性行為，被
        告就表示要金錢為代價。
  （三）原告於過年期間陪被告回越南省親，但被告因不滿原告
        給被告親人的紅包太少，回國後更變本加厲不幫原告洗
        衣、煮飯。
  （四）被告嫌原告經濟能力不好，故終日不跟原告說話，不作
        家事，亦不准原告碰觸其身體，顯係利用結婚方式達到
        來臺工作賺錢目的而已，將原告住處當成免費的旅館，
        原告因如同跟一名陌生人同住而深感痛苦，實難再維持
        此一空洞之婚姻，爰依民法第1052條第2項之規定，訴
        請與被告離婚等語。
  （五）並聲明：如主文所示。
二、被告則抗辯稱：
  （一）從越南回來後原告就不給被告錢吃飯，被告因為生氣所
        以才不洗衣、煮飯。
  （二）原告娶被告是為了照顧生病的母親，所以原告母親過世
        後，原告就要趕被告回越南。
  （三）原告對被告沒有感情，都把被告當下人，不給被告機車
        、手機。
  （四）並聲明：原告之訴駁回。
三、兩造不爭執事項：兩造於93年3月5日結婚。
四、兩造之爭執點：兩造是否有重大事由難以維持婚姻。
五、得心證之理由：
  （一）按離婚依起訴時夫之本國法及中華民國法律，均認其事
        實為離婚原因者，得宣告之，但配偶之一方為中華民國
        國民者，依中華民國法律，涉外民事法律適用法第14條
        定有明文。查本件原告為中華民國國民，被告為越南國
        人，有戶籍謄本、兩造之結婚證書越南文與中譯文影本
        各1件附卷可稽，揆諸前開規定，有關兩造婚姻之效力
        自應適用中華民國法律，合先敘明。
   （二）次按有民法第1052條第1項所列10款以外之重大事由，
         難以維持婚姻者，夫妻之一方得請求法院判決離婚，
         同法第1052條第2項定有明文。而是否有難以維持婚姻
         之重大事由，應斟酌破壞夫妻共同生活之具體情事，
         是否客觀上達於動搖夫妻之共同生活，致婚姻已生破
         綻而無回復之希望，且客觀上任何人倘處於同一境況
         ，均將喪失維持婚姻意欲之程度判斷之，即應從婚姻
         之目的加以觀察。且婚姻係以終生共同生活為目的之
         一男一女之合法結合關係，故為謀共同生活體之幸福
         營運，即須夫妻互信、互諒，尤其須以誠相待，俾建
         立永久持續性之包括精神、肉體、經濟等多層面之生
         活關係。如對家庭生活之美滿幸福有妨礙之情形，即
         得認其與此之所謂難以維持婚姻之重大事由相當，應
         允許其離婚以消滅婚姻關係。又婚姻生活之維持，端
         賴夫妻雙方互愛、互信、互諒，始期有成，若夫妻已
         別居多年，相互信賴基礎動搖，即應認其婚姻已生破
         綻，屬難以維持婚姻之重大事由。
   （三）經查原告主張被告不准原告碰觸其身體，若原告要求
         性行為，被告就表示要金錢為代價等情，雖被告辯稱
         係因原告沒給他錢去買菜，惟原告否認，並表示之前
         因被告不熟悉臺灣生活，故原告帶著被告去市場或超
         商買菜，現在則每個月有給被告新臺幣（下同）3000
         元當家庭生活費用，此亦為被告所不爭執，故被告執
         此為長期拒絕夫妻親密關係之理由顯不足採，且被告
         基本月薪為17000元，有臺灣杉化股份有限公司函1件
         在卷可佐，被告自應依其經濟能力、家事勞動或其他
         情事等與原告共同分擔家庭生活費用，然經原告到庭
         陳述家裡的開支都是由原告支出，被告亦自承賺的錢
         都沒有拿出來，又被告坦承在家煮飯都只煮給自己吃
         ，洗衣也只洗自己的，並無特別付出家事勞動而能免
         除分擔家庭生活費用之責情事，足認被告顯欠缺與原
         告共同努力維繫婚姻之誠意。
   （四）次查，原告主張被告係利用結婚方式達到來臺工作賺
         錢目的而已，業經被告坦承有寄一次3萬元、一次16萬
         元回越南，而被告來臺後工作期間不過一年多，上述
         金額相當於被告一年基本月薪，被告在臺工作收入顯
         用來供給越南親友之用，復據被告到庭陳述：「如果
         他要跟我離婚，我要他賠償我新臺幣（下同）150萬元
         」、「離婚後我不敢回越南娘家，如果離婚後原告給
         我錢，我可以到別的地方生活」（參本院95年7月12日
         言詞辯論筆錄），「我有聽外面的人說，在臺灣離婚
         可以要求老公付150萬元」等語（參本院95年8月30日
         言詞辯論筆錄），可證被告留在臺灣目的係為獲得金
         錢，而非與原告共同經營婚姻生活。是原告此部份主
         張，足堪認為真實。
   （五）又查，原告主張兩造被告不跟原告說話，兩造雖相處
         一處卻如同陌生人般冷淡一情，核與證人阮氏紅玉到
         庭證述：「我們一起出去逛街、吃飯時，我跟我先生
         及原告坐一起，被告都遠遠坐在旁邊，不跟我們在一
         起，我有問過被告，但被告都搖頭，好像對他老公很
         不滿意的樣子。」等語（參本院95年7月12日辯論筆錄
         ）。又被告於庭上自承與原告在一起生活很難過等情
         （參本院95年8月30日言詞辯論筆錄），益見其二人已
         難共同營夫妻生活，是原告此部分主張自屬可採。
   （六）至於被告抗辯原告與被告結婚目的僅係為照顧原告生
         病的母親，並要求原告給付150萬元乙節，既未經被告
         提起反訴或另訴主張，尚非本案審理範圍，縱令屬實
         ，然本院既認兩造難以維持婚姻之事由係較可歸責於
         被告，是被告上述主張亦屬無理由，特此指明。
   （七）綜上所述，被告顯無與原告履行同居義務、共同經營
         婚姻生活之真意，與婚姻以夫妻圓滿共同生活之目的
         有違，是兩造婚姻若強制繼續維繫下去，將喪失婚姻
         維繫之實質意義，形同虛設，堪認兩造有難以維持婚
         姻之重大事由存在，且該重大事由應較可歸責於被告
         ，復參酌最高法院70年度台上字第1922號判決認夫妻
         間誠摯相愛的基礎已動搖，則「終日冷漠相對」亦得
         離婚之意旨，顯見本件兩造雖尚同居一室，然被告長
         期冷漠相對，既不負擔家計，也不操持家務，更無正
         當理由拒絕夫妻間親密性愛行為，對原告形同路人各
         情，應為「難以維持婚姻之重大事由」。是原告以兩
         造有民法第1052條第1項以外之重大事由，難以維持婚
         姻，而請求判決離婚，於法有據。
六、結論：原告之訴為有理由，依民事訴訟法第78條，判決如主
    文。
中    華    民    國    95    年    9     月    13    日
                  家事法庭法  官   謝瑞龍
以上正本證明與原本無異。
如對本判決上訴，須於判決送達後廿日內向本院提出上訴狀。
中    華    民    國    95    年    9     月    13    日
                          書記官   周曉萍


司法院資訊處製作；財團法人民間司法改革基金會備份。
